【裁判字號】    94,簡再,19
【裁判日期】    950830
【裁判案由】    勞保
【裁判全文】
臺北高等行政法院判決
                                   94年度簡再字第00019號
再 審 原 告  甲○○
再 審 被 告  勞工保險局
代   表  人  乙○○總經理）.
上列當事人間因勞保事件，再審原告不服行政院勞工委員會中華
民國91年11月1 日勞訴字第0045854 號訴願決定，提起行政訴訟
。本院判決如下：
    主  文
再審原告之訴駁回。
訴訟費用由再審原告負擔。
    事  實
壹、事實概要：
    緣高雄市洗染業職業工會被保險人即再審原告，以於民國（
    下同）89年11月24日於工作中不慎跌倒受傷致右膝後十字韌
    帶損傷及右膝創傷性關節炎，前曾請領89年11月27日至90年
    9 月1 日期間共279 日職業傷害傷病給付在案，嗣以同一事
    故傷勢未癒，繼續申請90年9 月2 日至91年3 月18日期間職
    業傷害傷病給付。案經再審被告據醫理見解應給付到90年10
    月10日為合理，乃於91年3 月29日保給傷字第09160279650
    號書函核定此次所請上開期間傷病給付，自90年9 月2 日起
    核付至90年10月10日期間共39日，餘所請90年10月11日至91
    年3 月18日期間不予給付。再審原告不服，向勞工保險監理
    委員會申請審議，經該會於91年7 月16日以91保監審字第14
    54號審定書審定申請審議駁回後，提起訴願，經遭駁回，向
    本院提起行政訴訟，經本院以93年度簡字第91號判決駁回，
    再審原告不服，提起上訴，亦經最高行政法院以94年度裁字
    第1430號裁定「上訴駁回」後，遂向本院提起再審之訴。
貳、兩造聲明：
一、再審原告聲明求為判決：
(一)原判決廢棄。
(二)訴願決定、爭議審定及原處分關於否准後開聲明第3 項部分
    均撤銷。
(三)再審被告應作成再給付再審原告新台幣（下同）119,160 元
    之行政處分。
二、再審被告聲明求為判決：
(一)再審原告之訴駁回。
(二)訴訟費用由再審原告負擔。
參、兩造之陳述：
一、再審原告主張之理由：
(一)經查鈞院認定：「且縱不論原告之受傷原因為何，依上開原
    告之病歷記載，原告於90年4 月13日接受關節鏡手術出院後
    ，續於90年4 月25日、5 月9 日、5 月23日、6 月6 日、6
    月20日、7 月7 日、8 月4 日、9 月1 日、9 月29日、10月
    27日、11月24日、12月22日、91年1 月19日分別至同院門診
    ，惟自90年10月份起原告每月僅門診治療1 次，且僅領取藥
    物而未見有接受復健或其他治療之記載，參以原告所從事者
    係洗衣業等情，是被告抗辯原告手術後半年應可漸恢復工作
    一節，尚屬可信。」惟查：
１、再審原告向鈞院起訴時，已提出高雄市民生醫院91年2 月1
    日之診斷證明書載明：醫師囑言「膝蓋周圍肌肉酸痛、無力
    萎縮、蹲不下去，於90年8 月1 日起在本院門診共計壹拾壹
    次，復健治療陸拾壹次，宜繼續復健治療」，並提出再審原
    告之勞工保險職業傷病門診就診單2 份主張：自90年5 月16
    日至91年9 月13日復健20回，每回一療程6 次，共120 次。
    主張：自89年11月27日至91年3 月18日間之勞工保險職業傷
    病給付，而再審被告僅核准至90年10月10日止，不予給付90
    年10月11日至91年3 月18日期間之傷病給付，而向勞工保險
    監理委員會申請審議，為審定駁回決定。
２、鈞院判決自有未對前述再審原告提出之高雄市民生醫院91年
    2 月1 日診斷證明書及再審原告之勞工保險職業傷病門診就
    診單2 份確有接受復健及治療可受有利之證據為斟酌。
(二)又查鈞院認定：「原告主張其係於89年11月24日在工作場所
    即自營之洗衣店中作業時，不慎跌倒致右膝創傷，惟查依原
    處分卷所附之中和醫院掣給之出院病歷（90年4 月2 日住院
    、同年月13日出院）摘要關於病史之記載略以：原告係於4
    個月前騎乘機車受傷，右膝部及踝部自此開始疼痛，原告持
    續登山約2 個月後，症狀加劇，乃向大同、民生、聖和、博
    正等醫院就診等語，再同院護理紀錄亦記載病人主張『4 個
    月前因車禍右腳被車子壓到，之後有些許不適，但不予理會
    ，之後又從椅子上跌落，右膝則腫痛』，與原告主張之受傷
    情形迥不相同，是本件主張原告係因執行職務而致傷害，尚
    難信為真實。」惟查：
    再審被告於鈞院審理中就再審原告主張：因執行職務而受傷
    害之事實，並未爭執，而鈞院判決對此有利再審原告之證據
    亦未為勘酌。
(三)綜上所述，原判決未經勘酌及使用前述可受較有利再審原告
    之證據而為不利之判決，請判決如再審原告訴之聲明云云。
二、再審被告主張之理由：
(一)程序部分：
１、按原判決就足以影響於判決之重要證物漏未斟酌者，得以再
    審之訴對於確定終局判決聲明不服。行政訴訟法第273 條第
    1 項第14款定有明文。又所謂「原判決就足以影響於判決之
    重要證物漏未斟酌者」，係指該證物於前訴訟程序中即經當
    事人提出，並於確定判決有影響者，而原判決漏未於判決理
    由中斟酌者而言；申言之，該項證物如經斟酌，原判決將不
    致為如此之論斷；反之，若縱經斟酌，亦不足影響原判決之
    內容，或原判決曾於理由中說明其為不必要之證據者，即難
    認原審判決有何「重要證物漏未斟酌」之情事。
２、查再審原告主張鈞院93年度簡字第91號判決有行政訴訟法第
    273 條第1 項第14款之情形，無非以其於訴訟中已提出民生
    醫院91年2 月1 日診斷證明書及勞工保險職業傷病門診就診
    單，證明其有接受復健及治療，原判決對此有利證據漏未斟
    酌云云。惟查，原判決已於事實欄中摘述再審原告主張之理
    由，包含其所主張之民生醫院診斷證明書及勞工保險職業門
    診單，並於判決理由中就再審原告之病歷記載及再審被告送
    請特約醫師審查之意見等相關資料予以審酌，而認再審原告
    之主張均無可採，併於理由中敘明「兩造之陳述於判決結果
    不生影響者，不予一一論述」，是原判決顯已經斟酌再審原
    告所有主張及陳述，而認為於判決結果不生影響，故難謂原
    審判決有何「重要證物漏未斟酌」之情事。又再審之訴不合
    法者，行政法院應以裁定駁回之，亦為同法第278 條第1項
    所明定。本件既無再審事由，其訴訟為不合法，應予駁回。
(二)次按「被保險人因執行職務而致傷害或職業病不能工作，以
    致未能取得原有薪資，正在治療中者，自不能工作之第4 日
    起，發給職業傷害補償費或職業病補償費。」「職業傷害補
    償費及職業病補償費，均按被保險人平均月投保薪資百分之
    七十發給，每半個月給付1 次；如經過1 年尚未痊癒者，其
    職業傷害或職業病補償費減為平均月投保薪資之半數，但以
    1 年為限。」為勞工保險條例第34條及第36條所明定。
(三)再審原告以其89年11月24日於工作中不慎跌倒受傷致右膝後
    十字韌帶損傷及右膝創傷性關節炎，曾請領89年11月27日至
    90年9 月1 日止，共279 日職業傷病給付，計243,363 元在
    案，其嗣以同一事故傷勢未癒，繼續申請90年9 月2 日至91
    年3 月18日期間之職業傷病給付，案經再審被告調閱再審原
    告於高雄醫學大學附設中和紀念醫院就診之病歷資料，連同
    所附診斷證明書送請特約專科醫師審查，意見為：「甲○○
    先生右膝創傷性關節炎，其可能有韌帶受傷，但其拒絕開刀
    治療，其於90年4 月10日行關節鏡檢查，術後半年左右應可
    漸恢復工作，故建議給付到90年10月10日應為合理」。據此
    ，再審被告乃以91年3 月29日保給傷字第09160279650 號函
    ，核定此次所請傷病給付核給90年9 月2 日至同年10月10日
    止共39日，計34,019元，餘所請90年10月11日至91年3 月18
    日期間不予給付。再審原告之投保單位高雄市洗染業職業工
    會不服該核定，申請審議，主張再審原告仍在接受治療及復
    健，無法工作，並檢附博正醫院、大同醫院、聖和醫院、民
    生醫院及高雄醫學大學附設中和紀念醫院等之診斷證明書為
    證，再審被告為慎重起見，將上開診斷證明書及病歷資料再
    次送請專科醫師審查，意見略以：「劉君右膝受傷並非十分
    嚴重，其傷後持續爬山2 個月，其後症狀日漸加劇才去就醫
    ，其行關節鏡術後半年應可漸恢復工作，維持原意見給付至
    90年10月10日止」。本件審議案嗣經勞工保險監理委員會審
    定駁回，其不服，再提訴願、行政訴訟及上訴，均經駁回在
    案。
(四)再審被告於審核時，除就再審原告檢附之診斷證明書予以審
    核外，另調閱其於高雄醫學大學附設中和紀念醫院就診病歷
    資料，並將相關資料二度送請專科醫師審查，認再審原告術
    後半年應可漸恢復工作，給付至90年10月10日止為合理。據
    此，再審被告核定所請傷病給付核發至90年10月10日止應無
    不合，請判決駁回再審原告之訴等語。
    理  由
甲、程序方面：
    本件再審被告代表人於訴訟繫屬中由史哲變更為蔡吉安，復
    變更為乙○○，並已具狀聲明承受訴訟，合先明。
乙、實體方面：
壹、按「有左列各款情形之一者，得以再審之訴對於確定終局判
    決聲明不服。但當事人已依上訴主張其事由或知其事由而不
    為主張者，不在此限：……14、原判決就足以影響於判決之
    重要證物漏未斟酌者。」，行政訴訟法第273條第1項第14
    款定有明文；又「再審之訴專屬為判決之原行政法院管轄。
    」、「再審之訴顯無再審理由者，得不經言詞辯論，以判決
    駁回之」，行政訴訟法第275條第1項、第278條第2項亦分別
    定有明文。本件再審原告既係對本院93年度簡字第91號判決
    提起再審之訴，依前揭說明，自專屬於本院管轄。
貳、「原判決就足以影響於判決之重要證物漏未斟酌者」，係指
    該證物於前訴訟程序中即經當事人提出，並於確定判決有影
    響者，而原判決漏未於判決理由中斟酌者而言；申言之，該
    項證物如經斟酌，原判決將不致為如此之論斷；反之，若縱
    經斟酌，亦不足影響原判決之內容，或原判決曾於理由中說
    明其為不必要之證據者，即難認原審判決有何「重要證物漏
    未斟酌」之情事。
參、本件再審原告執以聲請再審之理由係認為本院93年度簡字第
    91號判決，未斟酌原告所提高雄市立民生醫院診斷証明書及
    勞工保險職業傷病門診就診單上所記載90年10月5日以後之
    復健紀錄，且未斟酌「被告並未爭執原告係職業傷病」之有
    利事實云云，惟查：
一、原判決雖僅就再審原告「高雄醫學大學附設中和紀念醫院」
    之病歷紀錄認定再審原告「自90年10月份起每月僅門診治療
    一次，且僅領取藥物而未見有接受復健或其他治療之記載」
    ，但只是佐証之一，該病歷並非支持原判決之唯一理由，原
    判決主要認定理由，在於採信再審被告及勞工保險監理委員
    會之特約專科醫師之判斷（即再審原告術後半年左右應可漸
    恢復工作）。
二、再審被告就「被保險人何時間可恢復工作」之點，有法定之
    審核、認定職權，法院就其專業判斷，原則上應予尊重。
(一)按勞工保險條例第53條附表（即勞工保險殘廢給付標準表）
    之立法結構，係以「身體障害狀態」之程度為基準，來區分
    殘廢之等級，被保險人症狀達於何種殘廢等級？何時可以恢
    復工作能力？被告須基於法定職權加以認定，此種工作能力
    何時恢復之認定，涉及醫理專業領域，非醫理專業人員無力
    負荷，勞工保險局組織條例第11條第2項因而規定「被告得
    視業務需要聘用兼任醫師12人至20人」，以實現被告之審核
    、認定職權，被告容有判斷空間；又為增加被告職權認定之
    準確性，勞工保險條例第28條、第56條規定保險人（即被告
    ）為審核保險給付，「得調查有關之文件」、「得另行指定
    醫院或醫師複檢」，故被告於審核保險給付案件時，為達「
    認定殘廢等級之目的」，除以被保險人或受益人檢附之資料
    、診斷書等書面資料予以審核外，如有必要，亦得另外徵詢
    專科醫師意見或實地派員訪查瞭解實情，以作為裁量之基礎
    ，此即被告就殘廢等級之法定審核及認定職權。行政院衛生
    署89年3月17日衛署醫字第89013 119號函釋謂：「診斷書內
    容，係由醫師依病人病情或依該病人之病歷據實填載，而非
    依病人要求出具，至於該診斷書所載之病情是否符合殘障給
    付標準，係由該殘障給付主管機關逕依權責認定。」，與前
    揭意旨相符，行政機關予以採用，自無不當。
(二)前揭工作能力何時恢復之認定職權，涉及專業性、經驗性之
    判斷，基於法院審查能力有限，及司法、行政權分立之原則
    ，法院原則上承認行政機關就此等事項之決定，有「判斷餘
    地」。但如行政機關之判斷有恣意濫用及其他違法情事，亦
    應承認法院得例外加以審查，其可資考量之情形包括：
    1、行政機關所為之判斷，是否出於錯誤之事實認定或錯誤
    之資訊。2、行政機關之判斷，是否有違一般公認之價值判
    斷標準。3、行政機關之判斷，是否違反法定之正當程序。4
    、作成判斷之行政機關，其組織是否合法且有判斷之權限。
    5、行政機關之判斷，是否出於與事物無關之考量，亦即違
    反不當連結之禁止。6、行政機關之判斷，是否違反相關法
    治國家應遵守之原理原則，如平等原則、公益原則等，仍應
    由法院審查（釋字第55 3號解釋理由書、釋字第319號翁岳
    生等3位大法官所提不同意見書、並參照學者通說見解）。
(三)可知關於「再審原告工作能力於90年10月11日起是否已可恢
    復」，其他醫師之判定，與被告特約醫師所為之判定不同時
    ，因審查核定之法定權限在於被告，最終之認定權仍在於被
    告，除非被告審查認定程序有前述違誤，本院均應予以尊重
    ，原告主張被告係違法壟斷解釋權云云，尚有誤會。
三、本件被告所聘審查醫師就再審原告工作能力可於90年10月11
    日起恢復所為之判斷，並無違法情事，其判斷應予尊重：
(一)再審原告雖持博正醫院、大同醫院、聖和醫院、民生醫院及
    高雄醫學大學附設中和紀念醫院等之診斷證明書主張伊於90
    年10月11日起尚未能恢復工作能力云云，惟查：案經再審被
    告調閱再審原告於高雄醫學大學附設中和紀念醫院就診之病
    歷資料，連同所附診斷證明書送請特約專科醫師審查，意見
    為：「甲○○先生右膝創傷性關節炎，其可能有韌帶受傷，
    但其拒絕開刀治療，其於90年4月10日行關節鏡檢查，術後
    半年左右應可漸恢復工作，故建議給付到90年10月10日應為
    合理」，該判斷程序並非基於錯誤之資訊，亦未違反法定正
    當程序、一般公認之價值判斷、不當連結之禁止、平等原則
    、公益原則，難謂有何違法之處，故其專業判斷就「再審原
    告工作能力可於90年10月11日起恢復」之點，縱與其他醫院
    之醫師不同，但何者較為正確？乃屬見仁見智之問題。
(二)經檢附博正醫院、大同醫院、聖和醫院、民生醫院及高雄醫
    學大學附設中和紀念醫院等之診斷證明書病歷資料再次送請
    勞工保險監理委員會之特約專科醫師審查結果認為：專科醫
    師審查，意見略以：「劉君右膝受傷並非十分嚴重，其傷後
    持續爬山2個月，其後症狀日漸加劇才去就醫，其行關節鏡
    術後半年應可漸恢復工作，維持原意見給付至90年10月10日
    止」，亦認為被告所聘醫師之審查結果正確，該認定本院即
    應予以尊重。至其「妥當性」如何，並非本院審查之範圍，
    再審原告主張「護理紀錄記載伊持續爬山2個是護理人員聽
    錯，應以其他醫師之認定為準」云云，尚不足採。
肆、按「行政法院應依職權調查事實關係，不受當事人主張之拘
    束。」、「行政法院於撤銷訴訟，應依職權調查證據；於其
    他訴訟，為維護公益者，亦同。」，行政訴訟法第125條第1
    項、第133條分別定有明文，可知行政法院於撤銷訴訟，應
    依職權調查證據，本件再審原告於本院93年度簡字第91號案
    件所提起之訴訟，為課予義務訴訟，其前提須「撤銷訴願決
    定及原處分」，已當然包含撤銷訴訟在內，法院自得依職權
    調查証據，不受當事人主張之拘束，故當事人縱均未爭執「
    並非職業災害」，法院仍非不得依職權調查之，再審原告主
    張原判決未斟酌「再審被告對職業災害不爭執」此點對其有
    利之証據云云，亦無足採。
伍、從而，原判決並非不得調查再審原告是否為職業災害之事實
    ，又原判決理由中已就再審被告送請特約醫師審查之意見等
    相關資料予以審酌，其縱使再斟酌再審原告所提高雄市立民
    生醫院診斷証明書及勞工保險職業傷病門診就診單上所記載
    90年10月5日以後之復健紀錄，亦於判決結果不生影響，難
    謂原判決「就足以影響於判決之重要證物漏未斟酌」，再審
    原告雖具體指出行政訴訟法第273條第1項第14款所定之再審
    事由，惟所具體指稱之證據並非「漏未斟酌」，且不足以影
    響判決結果，再審之訴顯無理由，爰不經言詞辯論逕以判決
    駁回之。
據上論結，本件原告再審之訴顯無理由，依行政訴訟法第236條
、第278條第2項、第98條第3項前段，判決如主文。
中    華    民    國    95    年    8     月    30    日
                           第四庭   法  官  畢乃俊
上為正本係照原本作成。
本件以訴訟事件所涉及之法律見解具有原則性者為限，始得於本
判決送達後20日內向本院提出上訴狀並表明上訴理由，如已於本
判決宣示後送達前提起上訴者，應於判決送達後20日內補具上訴
理由（均按他造人數附繕本），且經最高行政法院許可後方得上
訴。
中    華    民    國    95    年    8     月    30    日
                                    書記官  簡信滇


司法院資訊處製作；財團法人民間司法改革基金會備份。
